【裁判字號】    97,金訴,1
【裁判日期】    990323
【裁判案由】    違反證券交易法等
【裁判全文】
臺灣士林地方法院刑事判決               97年度金訴字第1號
公  訴  人  臺灣士林地方法院檢察署檢察官
被      告  丁○○
上列被告因違反證券交易法等案件，經檢察官提起公訴（96年度
偵字第14635 號、97年度偵字第717 號、97年度偵字第3031號）
，經訊問被告後，被告為有罪之陳述，本院合議庭裁定認宜由受
命法官獨任進行簡式審判程序並判決如下：
    主  文
丁○○共同犯證券投資信託及顧問法第一百零七條第二款之非法
銷售境外基金罪，處有期徒刑月，如易科罰金，以新臺幣壹仟
元折算壹日，併科罰金新臺幣壹佰萬元，如易服勞役，以新臺幣
仟元折算壹日。
    事實及理由
一、本件犯罪事實及證據，除均引用檢察官起訴書（如附件）之
    記載外，另補充如下：上揭犯罪事實，業據被告丁○○於本
    院訊問時坦承不諱，核與起訴書所載之其他證據相符，足見
    被告自白與事實相符，本件事證明確，被告犯行堪以認定。
二、法律之適用：
    (一)按證券交易法第6 條第1 項規定，「本法所稱有價證券，
      指政  府債券、公司股票、公司債券及經主管機關核定之
      其他有價證券」，第8 條規定，「本法所稱發行，謂發行
      人於募集後製作並交付，或以帳簿劃撥方式交付有價證券
      之行為」；同法第10條規定，「本法所稱承銷，謂依約定
      包銷或代銷發行人發行有價證券之行為」，第15條規定「
      依本法經營之證券業務，其種類如左：1.有價證券之承銷
      及其他經主管機關核准之相關業務。2.有價證券之自行買
      賣及其他經主管機關核准之相關業務。3.有價證券買賣之
      行紀、居間、代理及其他經主管機關核准之相關業務。」
      ；同法第16條規定「經營前條各款業務之一者為證券商，
      並依左列各款定其種類：1.經營前條第一款規定之業務者
      ，為證券承銷商。2.經營前條第二款規定之業務者，為證
      券自營商。3.經營前條第三款規定之業務者，為證券經紀
      商。」，同法第44條第1 項並明定「證券商須經主管機關
      之許可及發給許可證照，方得營業；非證券商不得經營證
      券業務」，而證券投資信託及顧問法第4 條第1 項規定，
      「本法所稱證券投資顧問，指直接或間接自委任人或第三
      人取得報酬，對有價證券、證券相關商品或其他經主管機
      關核准項目之投資或交易有關事項，提供分析意見或推介
      建議」，準此，摩根公司未經設立登記，被告丁○○與同
      案被告等人皆非證券商，自不得經營有價證券之承銷、行
      紀、居間、代理業務。且所謂經營證券業務不以具有事業
      之經管、營運決策權力者為限，不論其職稱為負責人、執
      行董事、經理、副理、主任、業務員或職員，只須有經營
      證券業務之事實，即應負責。販賣未上市（櫃）股票，屬
      於證券承銷業務，被告丁○○與同案被告戊○○、乙○○
      、庚○○、己○○、甲○○、丙○○、辛○○等就盛德竹
      公司之未上市（櫃）股票進行有價證券之行紀、居間、代
      理及承銷之經營行為，有犯意聯絡與行為分擔甚明。又學
      理上所稱之集合犯，係一種構成要件類型，亦即立法者針
      對特定刑罰規範之構成要件，已預設其本身係持續實行之
      複次行為，具備反覆、延續之行為特徵，或具有重複特質
      之職業性、營業性或收集性犯罪，將之總括或擬製成一個
      構成要件之「集合犯」行為，例如經營、從事業務、收集
      、販賣、製造、散佈等行為概念者均屬之；此種犯罪，以
      反覆實行為典型、常態之行為方式，具侵害法益之同一性
      ，因刑法評價上為構成要件之行為單數，僅成立一罪，有
      最高法院95年度臺上字第1079號、96年度臺上字第3064號
      判決意旨可資參照。
    (二)再按證券投資信託及顧問法除前述第4 條第1 項規定外，
      同條第2 、3 、4 項規定：「本法所稱證券投資顧問事業
      ，指經主管機關許可，以經營證券投資顧問為業之機構。
      證券投資顧問事業經營之業務種類如下：1.證券投資顧問
      業務。2.全權委託投資業務。3.其他經主管機關核准之有
      關業務。證券投資顧問事業經營之業務種類，應報請主管
      機關核准」。第5 條第4 、5 、6 款規定：「4.證券投資
      信託基金：指證券投資信託契約之信託財產，包括因受益
      憑證募集或私募所取得之申購價款、所生孳息及以之購入
      之各項資產。5.受益憑證：指為募集或私募證券投資信託
      基金而發行或交付，用以表彰受益人對該基金所享權利之
      有價證券。6.境外基金：指於中華民國境外設立，具證券
      投資信託基金性質者。」，同法第16條第1 項、第3 項規
      定：「任何人非經主管機關核准或向主管機關申報生效後
      ，不得在中華民國境內從事或代理募集、銷售、投資顧問
      境外基金。證券投資信託事業、證券投資顧問事業、證券
      商、境外基金發行者與其指定之機構及其他經主管機關指
      定之機構，得在中華民國境內從事第一項所定業務；其資
      格條件、申請或申報程序、從事業務之項目及其他應遵行
      事項之辦法，由主管機關定之」；同法第107 條第1 款、
      第2 款規定：「有下列情事之一者，處5 年以下有期徒刑
      ，併科新臺幣100 萬元以上5 千萬元以下罰金：1.未經主
      管機關許可，經營證券投資信託業務、證券投資顧問業務
      、全權委託投資業務或其他應經主管機關核准之業務。2.
      違反第16條第1 項規定，在中華民國境內從事或代理募集
      、銷售境外基金。」。而本案之AIIT基金在國內並無向主
      管機關申請在國內銷售，任何人非經主管機關核准或向主
      管機關申報生效後，不得於境內從事或代理募集、銷售或
      顧問境外基金，違反者，有證券投資信託及顧問法之適用
      ，被告丁○○並非證券投資顧問事業，摩根公司亦未經核
      准申報在臺從事或代理募集、銷售、投資顧問境外基金，
      被告丁○○與同案被告戊○○、乙○○、庚○○、己○○
      、甲○○、丙○○、辛○○等就未經主管機關許可，違反
      證券投資信託及顧問法第16條第1 項之規定，在中華民國
      境內從事或代理募集、銷售AIIT境外基金之行為，分別有
      犯意聯絡與行為分擔甚明。再證券投資信託及顧問法第10
      7 條第2 款所謂銷售境外基金業務，本質上即具有反覆性
      ，倘行為人基於概括之犯意，在密切接近之一定時間及空
      間內反覆從事境外基金銷售業務，無非執行業務所當然，
      於行為概念上，應認為包括的一罪。
    (三)核被告丁○○所為，係犯公司法第19條第1 項、證券交易
      法第175 條、證券投資信託及顧問法第107 條第1 款未經
      主管機關許可而經營證券投資顧問業務、同法第107 條第
      2 項在中華民國境內從事或代理募集、銷售境外基金罪。
      被告丁○○與同案被告戊○○、乙○○、庚○○、己○○
      、甲○○、丙○○、辛○○間就上開犯行有犯意之聯絡，
      行為之分擔，均為共同正犯，應就各共犯之所為負全部責
      任。又被告以一行為，同時違反上開公司法、證券交易法
      及證券投資信託及顧問法之規定，為想像競合犯，依刑法
      第55條之規定，從一重之證券投資信託及顧問法第107 條
      第2 款規定之罪論處。
三、爰審酌被告之素行，其犯罪之動機、目的，手段尚屬平和，
    但其經營銷售境外基金業務，破壞金融交易秩序，對社會所
    生危害匪淺，應予非難，及佐以被告犯罪後於本院準備程序
    中坦承犯行，顯知悔改等一切情狀，量處如主文所示之刑，
    並諭知罰金易科之折算標準，另就併科罰金部分諭知易服勞
    役之折算標準。至於扣案物品均係摩根公司所有，並無證據
    證明係被告個人所有，而摩根公司係獨立法人格，與自然人
    之被告係不同之人格，即不得依刑法第38條第1 項第2 款規
    定宣告沒收，特予說明。
據上論斷，依刑事訴訟法第273 條之1 第1 項、第299 條第1 項
前段、第310 條之2 、第454 條第2 項，證券投資信託及顧問法
第107 條第1 款、第2 款，公司法第19條第1 項、證券交易法第
175 條、刑法第11條前段、第28條、第55條，第41條第1 項前段
、第42條第3 項，刑法施行法第1 條之1 ，判決如主文。
本案經檢察官王巧玲到庭執行職務。
中    華    民    國    99    年    3     月    23    日
                        刑事第七庭法  官  高雅敏
以上正本證明與原本無異。
如不服本判決，應於收受送達後10日內，向本院提出上訴書狀，
並應敘述具體理由；其未敘述上訴理由者，應於上訴期間屆滿後
20日內向本院補提理由書（均須按他造當事人之人數附繕本），
「切勿逕送上級法院」。
                                  書記官  陳映羽
中    華    民    國    99    年    3     月    23    日
附錄本案論罪科刑法條全文：
證券投資信託及顧問法第107條
有下列情事之一者，處5年以下有期徒刑，併科新臺幣100萬元以
上5,000萬元以下罰金：
一、未經主管機關許可，經營證券投資信託業務、證券投資顧問
    業務、全權委託投資業務或其他應經主管機關核准之業務。
二、違反第16條第1項規定，在中華民國境內從事或代理募集、
    銷售境外基金。
公司法第19條
未經設立登記，不得以公司名義經營業務或為其他法律行為。
違反前項規定者，行為人處1 年以下有期徒刑、拘役或科或併科
新臺幣15 萬 元以下罰金，並自負民事責任；行為人有二人以上
者，連帶負民事責任，並由主管機關禁止其使用公司名稱。
證券交易法第175條
違反第18條第1 項、第22條、第28條之2 第1 項、第43條第1 項
、第43條之1 第2 項、第3 項、第43條之5 第2 項、第3 項、第
43條之6 第1 項、第44條第1 項至第3 項、第60條第1 項、第62
條第1 項、第93條、第96條至第98條、第116 條、第120 條或第
160 條之規定者，處2 年以下有期徒刑、拘役或科或併科新臺幣
180 萬元以下罰金。

司法院資訊處製作；財團法人民間司法改革基金會備份。
